臺灣屏東地方法院刑事判決　　　　　　　　　　　　　九十三年度易字第五一三號
　　公　訴　人　臺灣屏東地方法院檢察署檢察官
　　被　　　告　乙○○
右列被告因偽造文書案件，經檢察官提起公訴（九十三年度偵字第三七五九號），本
院改依簡式審判程序審理，判決如左：
    主  文
乙○○行使偽造私文書，足以生損害於公眾及他人，處有期徒刑拾月。如附表所示之
偽造署押均沒收。
    事  實
一、乙○○於民國九十二年七月三十一日下午某時，在屏東縣內埔鄉瀧觀巷四九○號
    ，竊得車號ＰＴＭ－八八六號重型機車，供渠代步使用，嗣同年八月二十五日凌
    晨二時三十分許，行經屏東縣佳冬鄉新埤大橋南端北上車道為警查獲（所涉竊盜
    罪部分業經本院判決確定），復曾因公共危險案件，經臺灣臺北地方法院檢察署
    通緝在案，為隱匿身份及逃避警方通緝，竟冒用其堂弟甲○○之名應訊，並基於
    偽造署押、偽造文書及行使偽造私文書之犯意，接續為下列行為：
(一)、九十二年八月二十五日凌晨某時，在屏東縣警察局枋寮分局加祿派出所內，偽造
    「甲○○」之簽名及按捺指印各一枚，於屏東縣警察局枋寮分局逕行逮捕通知書
    之收執聯及存根聯上（如附表編號一），偽造該通知書已由受通知人甲○○本人
    收受之私文書後，將存根聯交還警方存卷備查，足生損害於甲○○本人及警察機
    關偵查犯罪之正確性。
(二)、九十二年八月二十五日凌晨某時，在上述派出所內，於甲○○口卡片上（如附表
    編號二）偽造「甲○○」簽名及按捺指印各一枚；及於指紋卡片上（如附表編號
    三）按捺「甲○○」之指印二十二枚，均足生損害於甲○○本人及警察機關偵查
    犯罪之正確性。
(三)、九十二年八月二十五日凌晨某時，在相同處所，於屏東縣警察局枋寮分局扣押筆
    錄上（如附表編號四）之(1)實施之依據之受搜索人簽名欄；(2)結果之受搜索人簽
    名捺印欄；(3)受搜索人或受扣押人及在場人簽名、捺印確認欄，分別偽造「甲○
    ○」之簽名及按捺指印各一枚，均足生損害於甲○○本人及警察機關偵查犯罪之
    正確性。
(四)、九十二年八月二十五日上午七時十分許，在上揭處所，於第一次警訊筆錄上（如
    附表編號五）之被詢問人欄，偽造「甲○○」之簽名及按捺指印各一枚；同日上
    午十一時三十分許，在屏東縣警察局枋寮分局刑事組，於第二次警訊筆錄上（如
    附表編號六）之權利告知事項之受訊問人欄偽造「甲○○」之簽名及按捺指印各
    一枚，及被詢問人欄偽造「甲○○」之簽名及按捺指印各一枚，均足生損害於甲
    ○○本人及警察機關偵查犯罪之正確性。
(五)、九十二年八月二十五日十六時二十分，在臺灣屏東地方法院檢察署偵查庭內，於
    檢察官之初次訊問筆錄上（如附表編號七）偽造「甲○○」之簽名一枚，亦足生
    損害於甲○○本人及臺灣屏東地方檢察署檢察官偵查犯罪之正確性。
二、嗣經屏東縣警察局枋寮分局將乙○○所按捺指紋之右開指紋卡片送請內政部警署
    刑事警察局鑑定結果，與該局檔存甲○○役男指紋卡不符，但與乙○○指紋相符
    ，始知上情。
三、案經屏東縣警察局枋寮分局報告臺灣屏東地方檢察署檢察官偵查起訴。
    理  由
一、右揭事實，業據被告乙○○於本院審理中坦承不諱，核與被害人即被冒名應訊之
    甲○○上訴狀陳述之情節相符，復有屏東縣警察局枋寮分局逕行逮捕通知書存根
    聯、口卡片、指紋卡片、屏東縣警察局枋寮分局扣押筆錄各一紙、偵訊筆錄一份
    及警訊筆錄二份影本附卷供憑。又被告所按捺指紋之指紋卡片，經屏東縣警察局
    枋寮分局送請內政部警署刑事警察局鑑定結果，與該局檔存甲○○役男指紋卡不
    符，但與被告之指紋相同，亦有該局九十二年九月三十日刑紋字第○九二○一八
    六四○○號函附卷（見警訊筆錄第五頁）可稽，足認被告自白確與事實相符，本
    件事證明確，被告犯行堪予認定。
二、按文書為表現足以證明法律上之權利義務或事實，或足以產生法律上權利義務關
    係或事實之「意思表示」，亦即須具有法律效果之意思表示。查被告為隱匿身分
    及逃避通緝，於附表編號一之逕行逮捕通知書上偽造「甲○○」之署押，表示已
    收受該通知書之用意證明，並持之將該通知單存根聯交由屏東縣警察局枋寮分局
    加祿派出所存卷備查。因被告於前揭通知書上偽造之署押，乃用以表示收受該通
    知書之意思，有收據之性質，自屬私文書，其進而持交於司法警察，已本於該文
    書之內容有所主張，對屏東縣警察局枋寮分局加祿派出所為一定意思內容之表示
    而行使該偽造私文書。次按權利告知書，係警員依刑事訴訟法第九十五條第二款
    至第四款規定訊問被告應先告知之事項，據以告知被告使其得為刑事訴訟法相關
    權利之主張而已，此種告知，性質上屬於觀念通知，並不生法效意思，尚與刑法
    規範之文書有別，被告偽造署押於其上，僅成立偽造署押罪，與刑法偽造文書罪
    不該當（臺灣高等法院暨其所屬法院八十八年十二月法律座談會研究意見決議參
    照），是以被告於附表編號二至七所示之口卡片、指紋卡片、扣押筆錄、第一、
    二次警訊筆錄及檢察官訊問筆錄上偽造「甲○○」之行為，均屬偽造署押之行為
    ，不構成偽造文書罪。又刑法第二百十七條所稱之「偽造署押」，係指行為人冒
    用本人名義在文件上簽名或為民法第三條第三項所稱指印之類似簽名之行為者而
    言，最高法院八十年台非字第二七七號判決可資參照。是核被告乙○○所為，係
    犯刑法第二百十六條、第二百十條之行使偽造私文書罪。其多次偽造「甲○○」
    署押之行為，乃係以單一行為之數個舉動接續進行，以實現一個犯罪構成要件，
    侵害同一法益，故僅係一偽造署押之接續犯（最高法院七十一年台上字第二八三
    七號判例參照），而其在逕行逮捕通知書上偽造署押之行為為偽造私文書之一部
    ，而偽造私文書之低度行為又為行使之高度行為所吸收，故就被告接續偽造「甲
    ○○」署押之行為均不另論罪。又公訴人就事實欄一、(一)部分偽造文書及行使偽
    造私文書之行為；就事實欄一、(二)至(四)部分，於口卡片、指紋卡片、扣押筆錄上
    偽造「甲○○」署押之行為，雖均未起訴，然該部分事實與公訴人起訴之犯罪事
    實，具有吸收及接續之實質上一罪關係，為起訴效力所及，本院自得一併加以裁
    判。茲審酌被告前有妨害兵役例例、公共危險、竊盜等多項前科（均不構成累犯
    ），素行非佳，為掩飾身分及逃避通緝，竟貿然以其堂弟甲○○之年籍資料應訊
    ，損害被害人甲○○之權益及偵查機關對於犯罪辦理之正確性，惡性非輕，及其
    事後坦承犯行、態度良好等一切情狀，爰量處如主文所示之刑，以資懲儆。
三、至如附表所示之署押，除編號一之屏東縣警察局枋寮分局逕行逮捕通知書收執聯
    外，均依刑法第二百十九條之規定，不問屬於犯人與否，均宣告沒收；又編號一
    之屏東縣警察局枋寮分局逕行逮捕通知書收執聯，係被告犯罪所用之物，且為被
    告所有，業經警方交由被告收執，因無證據證明業已滅失，仍應依刑法第三十八
    條第一項第二款規定宣告沒收。又該收執聯既依刑法第三十八條第一項第二款規
    定宣告沒收，其沒收之效力當然及於偽造之署押，故收執聯上所偽造之署押，即
    不再依刑法第二百十九條之規定宣告沒收之，併此敘明。
據上論斷，應依刑事訴訟法第二百七十三條之一第一項、第二百九十九條第一項前段
，刑法第二百十六條、第二百十條、第二百十九條、第三十八條第一項第二款，判決
如主文。
中      華      民      國    九十三    年      九      月    二十九    日
                                      臺灣屏東地方法院刑事第三庭
                                          法  官  楊萬益
右正本證明與原本無異。
如不服本判決應於收受本判決送達後十日內向本院提出上訴書狀，其未敘述上訴理由
者，並得於提起上訴後十日內向本院補提理由書狀（均須按他造當事人之人數附繕本
 ）「切勿逕送上級法院」
                                          書記官  呂坤宗
中      華      民      國    九十三    年     九       月    二十九  日
附錄本判決論罪科刑法條：
刑法第二百一十六條
行使第二百十條至第二百十五條之文書者，依偽造、變造文書或登載不實事項或使登
載不實事項之規定處斷。
刑法第二百一十條
偽造、變造私文書，足以生損害於公眾或他人者，處五年以下有期徒刑。
   附  表  ：
  ┌───┬──────────────────┬───────────┐
  │編  號│    文      件      名      稱      │偽造「甲○○」署押之  │
  │      │                                    │內容暨數量            │
  ├───┼──────────────────┼───────────┤
  │  一  │ 屏東縣警察局枋寮分局逕行逮捕通知書 │簽名及指印各貳枚      │
  │      │ 收執聯及存根聯                     │                      │
  ├───┼──────────────────┼───────────┤
  │  二  │ 甲○○之口卡片                     │簽名及指印各壹枚      │
  ├───┼──────────────────┼───────────┤
  │  三  │ 甲○○之指紋卡片                   │指印貳拾貳枚          │
  ├───┼──────────────────┼───────────┤
  │  四  │ 屏東縣警察局枋寮分局扣押筆錄       │簽名及指印各參枚      │
  ├───┼──────────────────┼───────────┤
  │  五  │ 屏東縣警察局枋寮分局加祿派出所第一 │簽名及指印各壹枚      │
  ││ 次警訊筆錄                         │                      │
  ├───┼──────────────────┼───────────┤
  │  六  │ 屏東縣警察局枋寮分局刑事組第二次警 │簽名及指印各貳枚      │
  │      │ 訊筆錄                             │                      │
  ├───┼──────────────────┼───────────┤
  │  七  │ 臺灣屏東地方法院檢察署檢察官訊問筆 │簽名及指印各壹枚      │
  │      │ 錄                                 │                      │
  └───┴──────────────────┴───────────┘
